【裁判字號】    98,易,563
【裁判日期】    981118
【裁判案由】    竊盜
【裁判全文】
臺灣基隆地方法院刑事判決               98年度易字第563號
公  訴  人  臺灣基隆地方法院檢察署檢察官
被      告  丙○○
            甲○○
上列被告等因竊盜案件，經檢察官提起公訴（98年度偵字第3848
號），本院判決如下：
    主  文
丙○○、甲○○共同竊盜，累犯，各處有期徒刑伍月，如易科罰
金，均以新臺幣壹仟元折算壹日。
    事  實
一、丙○○、甲○○共同基於意圖為自己不法所有之犯意聯絡，
    先由丙○○於民國98年7 月23日19時許，至基隆市○○路向
    不知情之金亞洲汽車有限公司承租車號6411—VN號自小貨車
    ，隨後於同年7 月24日凌晨零時許，由丙○○駕駛上開車輛
    搭載甲○○，駛至基隆市信義區萬里瑞濱線深澳坑匝道新建
    工程工地（位於基隆市信義區○○○路340 之1 號旁），共
    同徒手竊取工地內屬瀝隆工程有限公司所有之重型連接棒18
    0 支、重型高低調整器360 支、安全插梢ㄇ型180 支、鋼筋
    1 公噸（總重2150公斤，價值合計新台幣199610元）得手，
    並以上開車輛載運離去。之後，2 人先將重型連接棒180 支
    、重型高低調整器360 支、安全插梢ㄇ型180 支等贓物藏於
    基隆市信義區深澳坑某巷子內，而於同年7 月24日上午9 時
    許，渠2 人載運竊得之上揭鋼筋1000公斤，至台北市○○街
    863 號1 樓南康開發有限公司資源回收場，販賣予不知情之
    陳代國，並由甲○○出示身分證登記，得款9000元。繼而，
    於同日上午10時30分許，渠2 人再載運剩餘贓物，至上揭回
    收場，由甲○○出示身分證登記，販賣予不知情之陳代國，
    該次得款10350 元，所得款項2 人朋分花用。嗣工地主任乙○○於同年月24日上午上班時發現材料遭竊，報警處理，為
    警循線查獲，並在上揭回收場起出上開贓物。
二、案經基隆市警察局第二分局報告台灣基隆地方法院檢察署檢
    察官偵查起訴。
    理  由
一、證據能力部分：
  (一)按刑事訴訟法為保障被告受公平審判及發現實體真實，於92
    年2月6日修正及增訂公佈施行之前及之後，對於人證之調查
    均採言詞及直接審理方式，並規定被告有與證人對質及詰問
    證人之權利，其中被告之對質詰問權，係屬憲法第8條第1項
    規定「非由法院依法定程式不得審問處罰」之正當法律程式
    所保障之基本人權及第16條所保障之基本訴訟權，不容任意
    剝奪；故法院於審判中，除有法定情形而無法傳喚或傳喚不
    到，或到庭後無正當理由拒絕陳述者外，均應依法定程式傳
    喚證人到場，命其具結陳述，並通知被告，使被告有與證人
    對質及詰問之機會，以確保被告之對質詰問權；否則，如僅
    於審判期日向被告提示該證人未經對質詰問之審判外陳述筆
    錄或告以要旨，被告之對質詰問權即無從行使，無異剝奪被
    告該等權利，且有害於實體真實之發現，其所踐行之調查程
    式，即難謂適法，該審判外之陳述，即不能認係合法之證據
    資料，最高法院95年度台上字第5160號判決意旨可資參照。
    經查，證人即同案共犯丙○○前於警詢時指證被告甲○○涉
    案之陳述，雖未給予被告甲○○行使對質權之機會，惟共犯
    丙○○嗣於本院審判時經傳喚到庭，經以證人身分作證，並
    使被告甲○○行使對質權、反對詰問權之機會，該項對質詰
    問權因而延緩至審判時確保，此即為「延緩的對質詰問權法
    理」，是共犯丙○○前開審判外之陳述，因已足確保被告之
    甲○○對質詰問權，是可認有證據能力，合先敘明。
  (二)次按被告以外之人於審判外之陳述雖不符刑事訴訟法第159
    條之1至之4規定，而經當事人於審判程式同意作為證據，法
    院審酌該言詞陳述或書面陳述作成時之情況，認為適當者，
    亦得為證據；當事人、代理人或辯護人於法院調查證據時，
    知有刑事訴訟法第159條第1項不得為證據之情形，而未於言
    詞辯論終結前聲明異議者，視為有前項之同意，同法第 159
    條之5 定有明文。又該條立法意旨在於傳聞證據未經當事人
    之反對詰問予以核實，原則上先予排除，惟若當事人已放棄
    反對詰問權，於審判程式中表明同意該等傳聞證據可作為證
    據；或於言詞辯論終結前未聲明異議，基於尊重當事人對傳
    聞證據之處分權，及證據資料愈豐富，愈有助於真實發見之
    理念，且強化言詞辯論主義，使訴訟程式得以順暢進行，上
    開傳聞證據亦均具有證據能力。準此，被告等對檢察官提出
    之證人乙○○、同案被告陳國代於警詢時及偵查中所為之陳
    述，均不爭執其證據能力，復本院認渠等作成之情形並無不
    當情形，經審酌後認為適當，故證人乙○○、同案被告陳國
    代前開審判外之陳述亦得為證據。
  (三)另本案卷附贓物認領保管單、廢棄物回收登記影本、汽車借
    租保管切結書影本、丙○○租車時所留駕照、健保卡影本、
    回收場監視器翻拍照片及起出贓物照片計8 張等，均與本案
    事實具有自然關聯性，復屬書證性質，且查無事證足認有違
    背法定程序或經偽造、變造所取得之情事，而被告等對此部
    分之證據能力亦無意見，是堪認皆有證據能力，附此敘明。
二、上揭被告丙○○駕車至基隆市信義區萬里瑞濱線深澳坑匝道
    新建工程工地，竊取工地內屬瀝隆工程有限公司所有之重型
    連接棒180 支、重型高低調整器360 支、安全插梢ㄇ型180
    支、鋼筋1 公噸等事實，業據被告丙○○於警詢、偵查及本
    院審理時坦承不諱，核與證人乙○○、陳國代陳述相符（詳
    偵查卷第20頁、21頁、25頁至27頁），並有贓物認領保管單
    、廢棄物回收登記影本、汽車借租保管切結書影本、丙○○
    租車時所留駕照、健保卡影本、回收場監視器翻拍照片及起
    出贓物照片計8 張等（見偵查卷第24頁、28頁、35頁至38頁
    、66頁、67頁）在卷可資佐證。是被告丙○○自白與事實相
    符，足以採信。
三、訊據被告甲○○固供承於98年7 月24日上午，有與丙○○共
    同載運鋼材至南康開發有限公司資源回收場販賣2 次，並由
    其出示身分證登記之事實不諱，惟矢口否認有竊盜犯行，辯
    稱：伊僅係提供身分證件登記，沒有與丙○○共同行竊云云
    。惟查：
  (一)證人即同案共犯丙○○於警詢中供述：本件係甲○○提議要
    租車，伊租得車輛後，即駕車搭載甲○○至基隆市信義區萬
    里瑞濱線深澳坑附近逛，剛好逛到行竊之工地，發現有鐵製
    類物品，因為地點比較暗，而且沒有人，甲○○就叫伊停車
    ，2 人共同將鐵製物品搬上小貨車，之後將竊得鐵製品載至
    南康開發有限公司資源回收場變賣，所得款項一人一半等語
    綦詳（詳偵查卷第7 頁至9 頁）。而共犯丙○○於本院審理
    中亦證述：警員對伊製作警詢筆錄時，並無以強暴、脅迫等
    不法方法為之，伊於警詢中所述，均是出於自由意識所述等
    語，足見共犯丙○○於警詢所述係出於任意性，復佐之共犯
    丙○○與被告甲○○並無怨隙，按理其應無誣陷被告甲○○
    之動機。再者，本件係事後經由證人乙○○報案始循線查獲
    ，警員無從知悉本件有無共犯，苟被告甲○○未參與其事，
    共犯丙○○自無主動捏造另一共犯（即被告甲○○）之理。
  (二)雖共犯丙○○於偵、審中翻異前詞，改稱：本件係伊1 人竊
    取的，伊於警詢中指出甲○○，係因伊當時很緊張，精神恍
    惚，才會以為甲○○提供身分證就是竊盜之共犯，事實上甲○○只有在變賣鋼材時，提供身分證供登記而已云云，然共
    犯丙○○對於租車、至上揭地點竊取鋼材、變賣鋼材及分贓
    等過程，業於警詢中陳述被告甲○○均有參與，而共犯丙○○為成年人，對於被告甲○○究有無參與行竊一事、抑或僅
    提供身分證供作登記使用，二者截然可分，要無因緊張或精
    神恍惚而有說錯之可能。況證人陳國代於偵查中亦證述：伊
    經營之回收場，只要核對本人無誤即可，不限以提供身分證
    作為登記，駕照也可以等語（詳偵查卷第54頁），觀之共犯
    丙○○曾提供其駕駛執照、健保卡至基隆市○○路金亞洲汽
    車有限公司承租車號6411—VN號自小貨車1 部，此有共犯丙○○之駕駛執照、健保卡影本在卷足憑，可悉其自可出示己
    有之駕駛執照、健保卡供作登記，核無被告甲○○協助之必
    要。
  (三)又觀之被告甲○○於本院審理時供述：丙○○當天早上打電
    話給伊，表示沒有身分證，要伊去幫他登記，因為他要變賣
    一些鐵件，伊應允後，丙○○就至伊住處接伊云云；而共犯
    丙○○於本院審理時則陳稱：伊駕駛6411-VN 號自小貨車去
    載甲○○，當時車內已有竊得之鋼材，後來再與甲○○至深
    澳坑之巷子藏放贓物，伊是在到深澳坑之巷子藏放鋼材後，
    才向甲○○表示要借用其身分證件作登記云云。從而，果被
    告甲○○一開始搭丙○○駕駛之小貨車，係為提供其身分證
    幫丙○○便於變賣鋼材，何以與共犯丙○○稱係於將竊得之
    贓物藏放在深澳坑之巷子後，才向被告甲○○表示要借用身
    分證做登記云云大相逕庭。從而，共犯丙○○上揭所述，顯
    係迴護被告甲○○之詞，被告甲○○上揭所辯，要屬事後卸
    責之詞，不足為採。
  (四)復稽之被告甲○○於本院審理時供述：伊與丙○○是在遊戲
    場認識之朋友，當時丙○○是遊戲場之經理，伊常去遊戲場
    玩，平常與丙○○沒有往來，也沒有常碰面等語，可悉被告
    甲○○與丙○○並無交情，而時下鋼材缺貨，多處工地經常
    遭竊，甚而馬路鐵孔蓋亦經常遭竊，遭致機車騎士跌倒，迭
    為新聞媒體大幅報導，按理被告甲○○當無甘冒搬運贓物罪
    之風險，而為與其無親無故之共犯丙○○提供自己身分證供
    登記之理。甚者，本件遭竊鋼材總重2150公斤，且多為長形
    鋼材，此有贓物照片足憑，除鋼材重量甚重、數量甚多外，
    亦搬運不易，衡情僅單憑共犯丙○○1 人，實難自行搬運，
    從而，依經驗法則及論理法則判斷，足認被告甲○○確實有
    與共犯丙○○一同犯下本起竊盜案無誤。
  基上，被告甲○○於上述時地，與同案共犯丙○○一同竊取上
  揭鋼材等事實，業經本院認定如上，堪予認定，被告甲○○上
  揭所辯，核屬無稽，不足採信。是本案事證明確，被告等犯行
  足堪認定。
四、核被告丙○○、甲○○所為，均係犯刑法第320 條第1 項之
    竊盜罪。被告2 人就本件犯行，有犯意聯絡及行為分擔，為
    共同正犯。爰審酌被告2 人均值壯年，不思以正常管道賺取
    財物，而以此竊盜行徑為之，被告甲○○犯後飾詞狡辯，態
    度欠佳，被告丙○○雖坦承犯行，然嗣迴護被告甲○○，難
    認其等有悔悟，將另兼衡其等犯罪之目的、動機、所生危害
    ，暨被害人失竊財物業已領回等一切情狀，分別量處如主文
    所示之刑，並均諭知易科罰金之折算標準。
據上論斷，應依刑事訴訟法第284 條之1 、第299 條第1 項前段
，刑法第28條、第320 條第1 項、第41條第1 項前段，刑法施行
法第1 條之1 第1 項、第2 項前段，判決如主文。
本案經檢察官丁○○到庭執行職務。
中    華    民    國    98    年    11    月    18    日
                  刑事第二庭法  官  黃梅淑
以上正本證明與原本無異。
如不服本判決應於收受本判決後10日內向本院提出上訴書狀，其
未敘述上訴理由者，並得於提起上訴後10日內向本院補提理由書
狀（均須按他造當事人之人數附繕本。）「切勿逕送上級法院」
中    華    民    國    98    年    11    月    18    日
                            書記官  盧鏡合
附錄本判決論罪科刑法條：
刑法第320條第1項
意圖為自己或第三人不法之所有，而竊取他人之動產者，為竊盜
罪，處5 年以下有期徒刑、拘役或500 元以下罰金。


司法院資訊處製作；財團法人民間司法改革基金會備份。
